【裁判字號】    97,交易,292
【裁判日期】    971230
【裁判案由】    公共危險
【裁判全文】
臺灣桃園地方法院刑事判決             97年度交易字第292號
公  訴  人  臺灣桃園地方法院檢察署檢察官
被      告  丙○○
                    （另案於臺灣桃園監獄執行中）
上列被告因公共危險案件，經檢察官聲請以簡易判決處刑（97年
度速偵字第4136號），本院認不宜以簡易判決處刑，改依通常程
序審理，判決如下：
    主  文
丙○○服用酒類，不能安全駕駛動力交通工具而駕駛，累犯，處
有期徒刑壹年。
    事  實
一、丙○○於民國97年9 月10日晚間，在桃園縣境內某處，飲用
    酒類後，已達不能安全駕駛動力交通工具之程度，詎仍駕駛
    車牌號碼3273－PK號自用小客車上路沿桃園縣桃園市○○街
    往博愛路方向直行，嗣於同日晚間9 時20分許，在桃園縣桃
    園市○○街與和平路口，與乙○○（未受傷）所駕駛車牌號
    碼508 －MU號營業用小客車發生擦撞，因乙○○表示欲報警
    處理，即旋再駕駛上開車輛往桃園縣桃園市○○路1096巷10
    號之親友家前進，乙○○則駕車在後追趕。丙○○於駕駛途
    中，再於同日晚間9 時50分許，在桃園縣桃園市○○街 150
    號前，與劉倚華（未受傷）所駕駛而停放於該處之車牌號碼
    1359－PE號自用小客車發生擦撞，惟丙○○並未下車查看。
    嗣丙○○駕車抵達上開春日路1096巷10號後，即停車進入屋
    內，並再飲用啤酒2 至3 口，而據接獲線報前往處理之員警
    ，測得其呼氣之酒精濃度高達每公升0.98毫克，始悉上情。
二、案經桃園縣政府警察局桃園分局報請臺灣桃園地方法院檢察
    署檢察官偵查後聲請以簡易判決處刑。
    理  由
壹、程序事項：
一、按被告以外之人於審判外之陳述，雖不符前4 條之規定，而
    經當事人於審判程序同意作為證據，法院審酌該言詞陳述或
    書面陳述作成時之狀況，認為適當者，亦得為證據，刑事訴
    訟法第159 條之1 第2 項、第159 條之5 分別定有明文。本
    案劉倚華於警詢中之陳述，經被告於本院審理中表示無意見
    而同意作為證據，且本院審酌該陳述作成時之狀況並無瑕疵
    之情狀存在而認為適當，亦復查無顯有不可信之情況存在，
    揆諸上開說明，自得為證據。
二、本案認定犯罪事實所引用之本案卷內所有卷證資料（包含文
    書證據、物證等證據），並無證據證明係公務員違背法定程
    序所取得，且被告於本院審理終結前就卷內所有之卷證資料
    之證據能力均表示無意見，又卷內之文書證據，亦無刑事訴
    訟法第159 條之4 之顯有不可信之情況與不得作為證據之情
    形，則依刑事訴訟法第159 條之5 之規定，本案認定犯罪事
    實所引用之本案卷證所有文書證據、物證等證據，均有證據
    能力。
貳、實體事項：
一、被告楊永林固不否認於上揭所述時、地，駕車與乙○○、劉
    倚車發生碰撞，及為警測得其呼氣之酒精濃度達每公升0.98
    毫克，惟矢口否認有何服用酒類，不能安全駕駛動力交通工
    具而駕駛之犯行，辯稱：其當日原本預計在晚間10時許，駕
    車行駛高速公路前往宜蘭南方澳載運漁貨，再返回桃園市販
    賣，而其既要駕車行駛高速公路，自不可能飲酒；又其駕車
    與乙○○發生碰撞時，其有下車與乙○○商討賠償事宜，但
    因乙○○開價新臺幣（下同）20,000元，高於其之預估，惟
    其知悉自身為無照駕駛，仍欲私下和解，又身上現金不足，
    乃要乙○○陪同其至春日路1096巷10號親友住處，由其向親
    友借錢以支付，而其係至春日路1096巷10號時，在等待期間
    始開始飲用米酒及啤酒，並非駕車前即有飲酒云云，經查：
    (一)本案被告經警以酒精測試器檢測其呼氣酒精濃度達每公升
      0.98毫克一節，有呼氣所含酒精濃度檢測單1 紙附卷可稽
      ；再被告為警查獲、測試過程中，被告有身體前後或左右
      搖擺不定、腳步不穩、手腳部顫抖、語無倫次、圓圈不連
      續，並進而2 次酒後駕車肇事等情狀，亦經證人乙○○於
      本院審理中，及劉倚華在警詢中分別結證及陳稱屬實，復
      有桃園縣政府警察局汽車駕駛人酒後生理協調平衡檢測紀
      錄卡、刑法第185 條之3 案件測試觀察紀錄表各1 份在卷
      可憑。而刑法第185 條之3 規定所謂「不能安全駕駛」，
      係抽象危險犯，並不以發生具體危險為必要，對於呼氣酒
      精濃度已達每公升0.55毫克（0.55MG/L）以上，肇事率為
      一般正常人之10倍，認為已達不能安全駕車之標準；且就
      醫學文獻所知，酒精對人體造成之影響，於呼氣時酒精濃
      度達每公升0.25毫克（約合體內血液中酒精濃度50 MG/DL
      或0.05%） 即會輕度中毒，造成輕度協調功能降低；達每
      公升0.5 毫克時（約合體內血液中酒精濃度100MG/DL或0.
      1%），屬輕到中度中毒症狀，出現反應較慢、感覺減低、
      影響駕駛之狀況；達每公升0.75毫克時（約合體內血液中
      酒精濃度150MG/DL或0.15 %），屬輕到中度中毒症狀，出
      現思考改變、個性行為改變之狀況；達每公升1 毫克時（
      約合體內血液中酒精濃度200MG/DL或0.2%），屬中度到重
      度中毒症狀，出現步態不穩、噁心嘔吐、精神混惑不清晰
      之狀況；達每公升1. 5毫克時（約合體內血液中酒精濃度
      300MG/DL或0.3%），屬中到重度中毒症狀，出現說話不清
      楚、感覺喪失、視力模糊之狀況，此亦分別有法務部88年
      5 月18日以法檢字第001669號函、行政院國軍退除役官兵
      輔導委員會臺北榮民總醫院88年8 月5 日（88）北總內字
      第26868 號函文可資參照。綜上，被告於查獲時呼氣酒精
      濃度達每公升0.98毫克，且於測試過程中，有身體前後或
      左右搖擺不定、腳步不穩、手腳部顫抖、語無倫次、圓圈
      不連續，並進而有2 次酒後駕車肇事等情狀，則揆諸上開
      說明，被告飲用酒類後已導致自身反應較慢、感覺較低，
      而將影響駕駛。至被告雖嗣後確於春日路1096巷10號前確
      有飲用啤酒2 至3 口（詳如下述），而無法認定被告於駕
      車之際之呼氣酒精濃度即高達每公升0.98毫克，惟衡情 2
      至3 口啤酒所含之酒精量極低，並不足以使被告之呼氣酒
      精濃度遽以攀升，是被告當時顯已達不能安全駕駛之情狀
      ，仍足以認定。
    (二)被告雖以前揭情詞置辯，惟查：
      1.證人乙○○於本院審理中乃係具結證稱：渠於上開所述
        時、地，與被告駕車發生碰撞後，被告有下車查看約 1
        分鐘，渠當時即聞到被告身上有濃厚之酒精味，且經渠
        表示要請員警過來處理時，被告未發一語旋又駕車離去
        ，渠則駕車在後追趕，並同時報警處理，途中渠尚有看
        到被告逆向進入單行道擦撞另一位小姐之車輛。而被告
        一直行駛至春日路1096巷10號前始停車，渠乃下車拔下
        被告插於車輛上之鑰匙，並開口要被告賠償20,000元，
        被告即下車進屋，渠則在門口等待，約2 分鐘後，被告
        見友人購買啤酒回來，乃打開一玻璃瓶裝之臺灣啤酒飲
        用，約僅飲用2 至3 口，而再過5 分鐘後，員警即抵達
        等語，是被告於駕車與證人乙○○發生碰撞之前，即已
        有飲用酒類一節，自堪以認定。被告雖辯稱其當時車上
        載有魚酥、魚脯等物，故證人乙○○應係誤魚腥味為酒
        味云云，然此亦顯與證人乙○○證述之：渠係在發生碰
        撞後，被告走近時始聞到被告身上之酒味，並非係聞到
        被告所駕車輛之味道，且魚腥味與酒味乃截然不同之味
        道，衡情一般人亦無誤認之可能，是被告此部分所辯，
        非可採信。準此，被告另辯稱因其預定要駕車行駛高速
        公路，故不可能先行飲酒云云，即純屬犯後卸責之詞，
        亦無足採。
      2.被告辯稱其至春日路1096巷10號時確有飲酒一節，雖據
        證人即居住於該址之甲○○於本院審理中結證屬實，惟
        證人甲○○亦證稱：被告當日至伊家中後，僅有飲用友
        人所購買回來之玻璃瓶啤酒，且開始飲用後不到3 分鐘
        ，員警即到達等語，核與證人乙○○上開證述大致相符
        ，自堪認為真，則衡情若被告當時僅有飲用2 至3 口之
        啤酒，於員警測試時，亦不致使其呼氣之酒精濃度達每
        公升0.98毫克；再被告就本案之交通糾紛，既尚未與證
        人乙○○達成和解（詳如下述），而證人乙○○又一直
        在屋外等待，被告應明知員警即將抵達，況被告先前已
        有多次之酒後駕車前案（詳如下述），其就員警處理交
        通事故時，必會測試事故發生者之酒精濃度之情，亦應
        知之甚詳，則被告刻意於員警抵達前飲用酒類，實與常
        情有違，反益足徵被告係利用證人甲○○之友人正巧購
        買啤酒回來之機會，在證人前飲用啤酒，藉以掩蓋其先
        前飲用酒類駕車之事實。至被告另辯稱其進入春日路10
        96巷10號屋內時，尚有先飲用1 瓶米酒云云，惟證人甲○○亦證稱：於伊之友人購買酒類回家之前，家中並無
        其他酒類可飲用，而伊確未看到被告有飲用米酒並丟棄
        空瓶之動作等語，再參以證人乙○○上開之證述，被告
        自抵達春日路1096巷10號至證人甲○○之友人購買啤酒
        回來之時間，不過約2 分鐘之時間，而米酒又非屬解渴
        性飲料，衡情亦無在返家後，短期間內即先飲用1 整瓶
        米酒之可能，是被告此部分所辯，均不為本院所採信。
      3.被告復辯稱其於駕車與證人乙○○所駕車輛發生事故後
        ，因其自身為無照駕駛，欲私下處理，故當場即與證人
        乙○○談妥賠償事宜，乃要證人乙○○陪同其前去春日
        路1096巷10號親友家處理云云，惟不僅與證人乙○○上
        開證述不符，且被告於前往春日路1096巷10號之路途中
        ，尚有逆向行使並碰撞劉倚華停放於路旁之車輛一節，
        亦據劉倚華於警詢中陳稱明確，足認被告當時應係急欲
        擺脫證人乙○○之追趕，否則若被告確當場即與證人乙○○談妥賠償事宜，又明知自身係無照駕駛，理應無急
        迫之時間壓力，而更謹慎小心駕車，以避免再發生事故
        而徒生為警查獲之機會，則被告又豈可能逆向行駛？且
        於擦撞劉倚華之車輛後，又為何未下車查看？再參以被
        告與證人乙○○抵達春日路1096巷10號後，員警亦隨即
        到達之情，已為本院所認定如上，堪信證人乙○○證稱
        之渠係在追趕被告之途中即先行報警等語為真，則若被
        告當場即承諾欲賠償證人乙○○之損失，證人乙○○亦
        無先予報警之必要，是凡此均足證被告上開所亦辯顯非
        事實，而不足採。
    (三)綜上所述，本案事證明確，被告犯行洵堪認定，應依法論
      科。
二、核被告丙○○所為，係犯刑法第185 條之3 之服用酒類，不
    能安全駕駛動力交通工具而駕駛罪。被告前於93年間，因竊
    盜案件，經本院判處有期徒刑3 月確定，在95年1 月26日執
    行完畢等情，有臺灣高等法院被告前案紀錄表在卷可憑，其
    於有期徒刑執行完畢後，5 年內故意再犯本案有期徒刑以上
    之罪，為累犯，應依刑法第47條第1 項之規定，加重其刑。
    爰審酌被告服用酒類後，於不能安全駕駛之情形下，竟仍貿
    然駕駛車輛上路，危及道路交通安全，且缺乏尊重其他用路
    人生命、財產安全之觀念，嗣果因而肇事，再被告前於90年
    間，因犯服用酒類，不能安全駕駛動力交通工具而駕駛罪，
    分別經臺灣臺北地方法院判處罰金20,000元、15,000元確定
    ，並定應執行刑罰金33,000元後，在92年7 月15日罰金易服
    勞役執行完畢；次於91年間，因犯服用酒類，不能安全駕駛
    動力交通工具而駕駛罪，經臺灣臺北地方法院判處有期徒刑
    3 月確定；又於91年間，因犯服用酒類，不能安全駕駛動力
    交通工具而駕駛罪，經臺灣高等法院判處有期徒刑5 月確定
    ；再於91年間，因犯服用酒類，不能安全駕駛動力交通工具
    而駕駛罪，經臺灣臺北地方法院判處有期徒刑4 月確定，並
    經聲請就上開3 罪定應執行刑為有期徒刑11月後，在94年 1
    月13日執行完畢；復於97年間，因犯服用酒類，不能安全駕
    駛動力交通工具而駕駛罪，經本院判處有期徒刑7 月確定，
    現正執行中；末於97年間，因犯服用酒類，不能安全駕駛動
    力交通工具而駕駛罪，經本院判處有期徒刑6 月確定（尚未
    執行），此亦有臺灣高等法院被告前案紀錄表在卷可佐，則
    被告一再反覆犯本案相同之罪，足證其並未因先前之數次犯
    行有所警惕而仍心存僥倖，並兼衡被告於犯後仍飾詞狡辯，
    態度不佳，並耗費司法資源，絲毫不具悔意等一切情狀，量
    處如主文所示之刑。
據上論所，應依刑事訴訟法第299 條第1 項、第452條 ，刑法第
185 條之3 、第47條第1 項，刑法施行法第1 條之1 第1 項、第
2 項但書，判決如主文。
本案經檢察官丁俊成到庭執行職務。
中    華    民    國    97    年    12    月    30    日
                          交通法庭    法  官   蘇昌澤
以上正本證明與原本無異。
如不服本判決應於收受判決後10日內向本院提出上訴書狀，並應
敘述具體理由。其未敘述上訴理由者，應於上訴期間屆滿後20日
內向本院補提理由書 (均須按他造當事人之人數附繕本)「 切勿
逕送上級法院」。
                                      書記官   田宜芳
中    華    民    國    98    年    1     月    6     日
附錄論罪科刑之依據：
中華民國刑法第185條之3
服用毒品、麻醉藥品、酒類或其他相類之物，不能安全駕駛動力
交通工具而駕駛者，處1 年以下有期徒刑、拘役或科或併科15萬
元以下罰金。


司法院資訊處製作；財團法人民間司法改革基金會備份。
